【裁判字號】    98,監,142
【裁判日期】    990112
【裁判案由】    另行選定監護人
【裁判全文】
臺灣士林地方法院民事裁定
      98年度監字第142號
聲  請  人  乙○○
上列聲請人聲請另行選定監護人事件，本院裁定如下：
    主  文
聲請駁回。
聲請程序費用由聲請人負擔。
    理  由
一、本件聲請意旨略以：聲請人乙○○之母甲○○（女、民國○○
    年○○月○○日生、身分證統一編號：Ｚ000000000號、住臺北縣
    淡水鎮○○街35之8 號3 樓）因腦溢血住院治療，目前仍呈
    中度智能障礙，已達精神耗弱致無法處理自己事務之程度，
    經鈞院以98年度禁字第148 號裁定宣告其為禁治產人。禁治
    產人甲○○之配偶已歿，其父周為其法定監護人，惟周
    年事已高，行動不便，且未受過國民教育、不識字，故主動
    向聲請人表示其不適任監護人，爰依民法第1111條第1 項聲
    請選定聲請人乙○○為禁治產人之監護人等語。
二、按監護人有下列情形之一，且受監護人無第1094條第1 項之
    監護人者，法院得依受監護人、第1094條第3 項聲請權人之
    聲請或依職權，另行選定適當之監護人：(一)死亡。(二)經法院
    許可辭任。(三)有第1096條各款情形之一。又監護人有正當理
    由，經法院許可者，得辭任其職務。民國98年11月23日修正
    生效之民法第1106條第1 項、第1095條定有明文。次按，民
    法總則中華民國97年5 月2 日修正之條文施行前，已為禁治
    產宣告者，視為已為監護宣告，並於修正施行後，適用修正
    後之規定；民法規定之禁治產或禁治產人，自修正施行後，
    一律改稱為監護或受監護宣告之人；修正之民法總則第14條
    至第15條之2 之規定，自公布後1 年6 個月施行。民法總則
    施行法第4 條第2 項、第4 條之1 、第4 條之2 亦有明文。
    中華民國97年5 月2 日修正之民法親屬編第四章條文施行前
    所設置之監護人，於修正施行後，適用修正後之規定。民法
    親屬編施行法第14條之2 亦有明定。經查：本件聲請人之母
    甲○○前經本院於98年9 月25日以98年度禁字第148 號裁定
    宣告為禁治產人等情，已據本院調取98年度禁字第148 號案
    卷核閱無誤，則依前揭說明應視為已為監護宣告，而依修正
    前民法第1111條規定，受監護人甲○○之父周即為其監護
    人，有甲○○、周之戶籍謄本、親屬系統表各1 件在卷可
    憑。而周雖年逾9 旬，惟監護人就監護事宜，並未規定需
    親力親為，就各項監護事宜仍可指示或委託其他親人辦理，
    是監護人周雖年紀較大，但並非當然不適任，而聲請人雖
    主張周已向其表達不適任受監護人之意，但其辭任意思表
    示既未向法院表達，已無從發生辭任效力，且在其向法院表
    達辭任意甸並獲准前，依法仍係受監護人甲○○之監護人，
    則聲請人主張受監護人甲○○之監護人已辭任，應另行選任
    監護人，即有誤會，應予駁回。
三、依非訟事件法第21條第1 項，裁定如主文。
中    華    民    國    99    年    1     月    12    日
                    家事法庭  法  官  詹朝傑
以上正本證明與原本無異。
如對本裁定抗告，應於裁定送達後10日內向本院提出抗告狀。
中    華    民    國    99    年    1     月    12    日
                              書記官  劉雅萍

司法院資訊處製作；財團法人民間司法改革基金會備份。
